臺灣士林地方法院刑事判決　　　　　　　 99年度易字第362號
公　訴　人　臺灣士林地方法院檢察署檢察官
被　　　告　許驥翔
上列被告因詐欺案件，經檢察官提起公訴（99年度偵字第3984號
、第2778號、第12371 號），本院判決如下：
    主  文
許驥翔共同犯詐欺取財罪，累犯，處有期徒刑柒月。
被訴如附表編號一、三、四所示，均無罪。
    事  實
一、許驥翔（原名許志城）前因妨害風化案件，經臺灣臺北地方
    法院96年度訴字第1884號判處有期徒刑4 月確定，於民國97
    年10月31日易科罰金執行完畢。詎仍不知悔改，夥同真實姓
    名、年籍不詳之成年女子2 名組成金光黨詐騙集團，共同基
    於詐欺取財之犯意聯絡，於附表編號二所示之時間、地點，
    由許驥翔負責擔任司機並把風，該2 名真實姓名、年籍不詳
    之成年女子則分別扮演傻女及搭訕之婦人，以附表編號二所
    示之詐騙方法，向附表編號二之被害人葉蓮妹施以詐術，致
    葉蓮妹陷於錯誤，交付如附表編號二所示之款項。嗣葉蓮妹
    發現遭詐騙報警處理，始悉上情。
二、案經內政部警政署刑事警察局移送、臺北縣政府警察局汐止
    分局報告臺灣士林地方法院檢察署檢察官指揮偵查起訴。
    理  由
壹、程序部分：
    按被告以外之人於審判外之言詞或書面陳述，除法律有規定
    者外，不得作為證據；又被告以外之人於審判外之陳述，雖
    不符合同法第159 條之1 至第159 條之4 之規定，但經當事
    人於審判程序同意作為證據，法院審酌該言詞陳述或書面陳
    述作成時之情況，認為適當者，亦得為證據。當事人、代理
    人或辯護人於法院調查證據時，知有第159 條第1 項不得為
    證據之情形，而未於言詞辯論終結前聲明異議者，視為有前
    項之同意，刑事訴訟法第159 條第1 項及第159 條之5 分別
    定有明文。本判決後述所引用之供述證據，當事人於本院準
    備程序及審判期日均無意見而未予爭執，且迄言詞辯論終結
    前均未聲明異議，本院審酌上開證據資料製作時之情況，尚
    無違法不當及證明力明顯過低之瑕疵，亦認為以之作為證據
    應屬適當，揆諸前開規定，爰逕依刑事訴訟法第159 條之5
    規定，認前揭證據資料均例外有證據能力。
貳、實體部分：
一、有罪部分：
  (一)訊據被告許驥翔矢口否認上開犯行，辯稱：伊未參加金光黨
    集團，伊之汽車駕照被吊銷，無法開車擔任駕駛共同行騙，
    被害人葉蓮妹係認錯人；伊於98年1 月間使用之門號000000
    0000號行動電話通聯紀錄，顯示其於98年1 月16日13時06分
    26秒之發話基地臺位於「桃園縣龜山鄉○○路○ 段956 號」
    ，係因伊於當天前往桃園龜山鄉購買印表機之報表紙，而非
    參與行騙；伊於98年5 、6 月間在驛立特企業社做快遞工作
    ，其他時間都在電動玩具店打電玩，不可能從事詐騙集團云
    云。
  (二)經查：被害人葉蓮妹於附表編號二所示時、地，遭金光黨詐
    騙集團成員以附表二所示詐騙方法，使被害人葉蓮妹陷於錯
    誤，交付該等詐騙集團成員新臺幣（下同）50萬元等情，經
    被害人葉蓮妹指述綦詳（98年度他字第1939號卷，下稱他19
    39號卷，第5 、6 、11、12頁），其發現遭詐騙後隨即於98
    年1 月16日21時20分向桃園縣政府警察局龜山分局龜山派出
    所報案，有桃園縣政府龜山分局龜山派出所受理刑事案件報
    案三聯單1 紙在卷可稽（他1939號卷第13頁），被告並供稱
    對於被害人葉蓮妹所述遭金光黨詐騙之情形無意見等語（本
    院99年度易字第362 號卷，下稱本院卷，第20頁背面），上
    開事實，應堪認定。被害人葉蓮妹於98年1 月16日20時25分
    於龜山派出所製作調查筆錄時，描述該金光黨詐騙集團擔任
    駕駛之成年男子之特徵為「約30多歲，壯高約170 公分」，
    而被告於案發時間身高約168 公分，體重約70餘公斤，經被
    告供述在卷（本院卷第90頁正面），與被害人葉蓮妹上開所
    述該男性駕駛之身形特徵相符；被害人葉蓮妹嗣於98年6 月
    1 日經通知前往龜山派出所，員警提供編號1 至10之照片供
    其指認，被害人葉蓮妹指認其中編號10之男子（即被告）係
    詐騙時開車之駕駛，有該次指認犯罪嫌疑人紀錄表可稽（他
    1939號卷第6 、7 頁）；99年2 月10日被害人葉蓮妹經員警
    提示被告之全身照片，再度確認被告即係擔任駕駛之詐騙成
    員（他1939號卷第274 、275 頁）；被告於99年2 月9 日為
    警搜索查獲之行動電話門號0000000000號，係被告於94年10
    月間以原名「許志城」申登使用多年，有被告供述、門號申
    登人查詢資料在卷可稽（他1939號卷第331 頁背面、第131
    頁），而上開門號於98年1 月16日13時06分26秒許之發話基
    地臺位於「桃園縣龜山鄉○○路○ 段956 號」，有該行動電
    話門號雙向通聯紀錄附卷可稽（他1939號卷第124 頁背面）
    ，該基地臺所在位置緊鄰被害人葉蓮妹遭詐騙之「桃園縣龜
    山鄉○○路○ 段1068號前」，足徵被告於98年1 月16日13時
    06分許，出現在詐騙現場；抑有進者，證人即車號1285-QL
    號自小客車原車主林惠娉（即被告之表妹）證稱：該自小客
    車係伊與胞弟林啟華、母親曾玉嬌（即被告之阿姨）3 人共
    同出資購買，被告有時也會使用該車，伊於98年1 、2 月間
    將該車借予蔡火林，蔡火林可能將該車借給被告使用，伊於
    98年4 月15日將該車過戶予蔡火林之子蔡明吉等語（他1939
    號卷第265 頁背面、第266 頁正面、第267 頁正面、第307
    頁），該自小客車自92年起至96年10月16日於裕隆日產汽車
    股份有限公司維修（使用換牌前之舊車牌號碼8685-EV 號，
    引擎號碼均為VQ00000000A ），車主姓名登記為「許志城」
    （即被告之原名），使用人為「林啟華」（證人林惠娉之胞
    弟，即被告之表弟），有裕隆日產汽車股份有限公司零件服
    務部99年7 月13日裕日零服（C ）字第99-00022號函、99年
    8 月2 裕日零服（C ）字第99-00026號附上開車輛維修保養
    資料（99年度偵字第12371 號卷，下稱偵12371 號卷，第31
    4 至317 頁、第309 頁、第297 至302 頁）、車號1285-QL
    號自小客車車籍異動資料（該車號原為E2-1938 號，於95年
    11月20日換車牌變更為8685-EV 號，嗣於96年4 月28日換車
    牌變更為1285-QL 號）在卷可參，可徵該車號1285-QL 號自
    小客車與被告有所關聯，而被害人葉蓮妹於98年1 月16日13
    時40分許遭詐騙後，國道1 號高速公路泰山收費站於同日15
    時30分31秒許攝得車號1285-QL 號自小客車通過北上車道之
    畫面，有車行紀錄查詢結果、車輛影像資料附卷可徵（偵12
    371 號卷第168 、170 、276 頁），該自小客車北上時間，
    適與上開金光黨詐騙集團詐騙被害人葉蓮妹得逞後離開案發
    現場北上之時間相互吻合。綜上事證，足認被害人葉蓮妹指
    認被告係於前開時、地擔任駕駛之詐騙集團成員之一，並非
    完全不足憑信，被告辯稱被害人葉蓮妹認錯人云云，尚無足
    採。被害人葉蓮妹雖於98年6 月1 日警詢時指認曾秀琴（被
    告之母）、蔡美淑為與被告同時行騙之另2 名女子，惟此部
    分未經檢察官偵查起訴，亦無其他證據足資認定該2 名不詳
    之成年女子即為曾秀琴、蔡美淑，被害人葉蓮妹復已死亡，
    無法詰問確認，尚非得逕依被害人葉蓮妹前開指述即認曾秀
    琴、蔡美淑為本件共犯，附此敘明。
  (三)被告雖以前詞置辯，經查：(1)被告之汽車駕照於93年6 月9
    日因酒駕遭吊銷，機車駕照於97年4 月5 日因記點逕行註銷
    ，被告迄未重新考領汽、機車駕駛執照，固有交通部公路總
    局臺北區監理所基隆監理站99年12月21日北監基二字第0990
    016542號函、被告之汽、機車駕照基本資料表各1 紙在卷可
    稽（本院卷第44至46頁），惟被告於98年8 月6 日駕駛其弟
    許志清所有車號8B-5575 號自小客車，行經國道5 號高速公
    路為警攔停舉發交通違規，被告謊報「許志清」姓名並偽造
    「許志清」署押簽收舉發違規通知單，經臺灣士林地方法院
    檢察署檢察官以其涉犯行使偽造私文書罪等聲請簡易判決處
    刑（99年度偵字第6308號），經本院99年度士簡字第624 號
    判處應執行有期徒刑6 月確定等情，經被告供述在卷（他19
    39號卷第329 頁背面），並有前開檢察官聲請簡易判決處刑
    書、刑事簡易判決各1 份在卷可佐（本院卷第40至42頁），
    足見被告雖自93年6 月9 日即遭吊銷汽車駕駛執照，惟被告
    仍繼續駕駛汽車，被告於本院並供稱其現還在騎機車等語（
    本院卷第20頁背面），足證被告雖無汽、機車駕駛執照，仍
    於無照狀態駕駛汽、機車，是其辯稱無汽車駕駛執照，不可
    能擔任詐騙集團司機云云，顯不足採。(2)次查，被告於99年
    2 月9 日警詢供稱：伊在98年春節過年前後，去過桃園縣龜
    山鄉2 、3 次，1 次是買報表紙，另2 次是找工作，1 次伊
    坐火車去，1 次是騎機車去，98年1 月16日當天伊在火車站
    下車，然後坐公車到龜山，再走一段路到目的地，目的地是
    一所學校，伊與朋友洽談到賭場工作之薪資問題，然後伊坐
    公車到板橋，再轉捷運回汐止云云（99年度偵字第2778號卷
    ，下稱偵2778號卷，第5 頁正面、第6 頁正面），惟依被告
    持用之門號0000000000號行動電話於98年1 月16日之雙向通
    聯紀錄顯示，其發話基地臺於98年1 月16日13時06分26秒許
    位於「桃園縣龜山鄉○○路○ 段956 號」，繼於同日15時29
    分06秒許，發話基地臺在「臺北市○○區○○街」、「臺北
    市○○區○○路」、嗣自同日17時14分10秒許至21時40分06
    秒許，收發話基地臺先後位於「臺北市松山區○○○路」、
    「臺北市松山區○○○路」、「臺北市中山區○○○路」等
    處，並無收發話基地臺位於「板橋」之情形，被告上開辯稱
    其於98年1 月16日離開桃園縣龜山鄉後坐公車到板橋云云，
    顯與事實不符；又被告於98年9 月16日警詢供稱：伊於98年
    1 月16日中午騎機車到桃園縣龜山鄉○○路買報表紙1 箱，
    大約2 、3 百元，伊買報表紙的店家有3 、4 個員工云云（
    他1939號卷第330 頁背面、第331 頁背面），於本院供稱：
    伊於98年1 月16日中午到桃園縣龜山鄉○○路購買報表紙，
    該企業社像工廠，其內有2 、3 個員工云云（本院卷第90頁
    正面），依被告辯稱於98年1 月16日購買報表紙之地點係「
    桃園縣龜山鄉○○○路187 號」，商店名稱為「浤吉企業社
    」，現遷址至「桃園縣龜山鄉○○路42號」，有被告提出之
    照片6 紙、本院公務電話紀錄1 紙可稽（本院卷第47至52頁
    、第54頁），證人即「浤吉企業社」之前任負責人賴力銘證
    稱：浤吉企業社於87年12月間開始營業，原設址於桃園縣龜
    山鄉○○○路187 號，迄98年4 月間遷至現址，店內有販售
    報表紙等語，有浤吉企業有限公司變更登記表、桃園縣政府
    警察局龜山分局龜山派出所100 年1 月10日調查筆錄在卷可
    稽（本院卷第78、80頁、第83、84頁），惟浤吉企業社位於
    桃園縣龜山鄉○○○路，離本件案發地點之桃園縣龜山鄉○
    ○路○ 段，開車約1 公里，有電子地圖1 紙在卷可稽（本院
    卷第105 頁），衡情被告若到桃園縣龜山鄉○○○路187 號
    購買報表紙，非無可能前往距離該處僅約1 公里遠之桃園縣
    龜山鄉○○路○ 段；抑且，被告辯稱其前往桃園龜山鄉購買
    1 箱報表紙之價格約200 元至300 元，於其住處附近購買約
    須花費300 元至400 元，可徵於二地點購買報表紙之價格相
    去無幾，被告又稱僅購買1 箱報表紙，並非大量採購，衡情
    被告實不可能僅為購買1 箱報表紙，甘願花費時間、交通費
    ，大費周章從汐止遠赴桃園縣龜山鄉，足見被告辯稱其於98
    年1 月16日13時06分26秒許，為購買報表紙，始出現在案發
    地點云云，顯為卸責之詞。況被告之行動電話發話基地臺於
    「98年1 月16日13時06分26秒許」出現在案發地點附近，被
    害人葉蓮妹遭詐騙時間則係「98年1 月16日13時40分許」，
    前後相隔約僅半個小時，退萬步言，縱認被告當天確有購買
    報表紙，極可能嗣後前往案發地點，俟機行騙，尚無從以被
    告辯稱前往上址購買報表紙云云，逕認被告未為本件犯行。
    (3)被告又辯稱其於98年5 、6 月間在驛立特企業社做快遞工
    作，不可能從事詐騙行為云云，惟依卷附被告提出之各類所
    得扣繳暨免扣繳憑單，被告在驛立特企業社僅領取98年5 月
    至98年6 月之薪資所得，金額為5 千300 元，僅能證明被告
    於98年5 月、6 月在該企業社工作，而本件案發時間即98年
    1 月16日，被告並無工作亦無任何所得，有稅務電子閘門財
    產所得調件明細表在卷可稽（本院卷第64頁），其辯稱從事
    快遞工作，並無行騙云云，要屬無稽。(4)被告於95年間領有
    薪資所得42萬元，96年領有薪資所得41萬餘元，97年間領有
    薪資所得3 萬8 千餘元，98年間僅領取薪資所得5 千300 元
    ，其名下除車號3HZ-7183號自小客車外，並無其他財產，有
    被告之稅務電子閘門財產所得調件明細表在卷可參（本院卷
    第58至64頁），經本院依被告於金融機關開戶紀錄查詢各銀
    行帳戶往來情形，被告之華南商業銀行新生分行帳戶截至98
    年12月31日止存款餘額為76元、臺灣土地銀行南港分行帳戶
    截至98年12月31日止存款餘額為2 萬2 千298 元，其他銀行
    帳戶均無往來紀錄，有華南商業銀行新生分行99年12月13日
    （99）華生存字第618 號函所附被告帳戶存款往來明細（本
    院卷第67至69頁）、臺灣土地銀行南港分行100 年1 月14日
    港存字第1000000020號函附被告帳戶存款往來明細（本院卷
    第116 、117 頁）、萬泰商業銀行、中華郵政股份有限公司
    、板信商業銀行、陽信商業銀行、大台北商業銀行、日盛國
    際商業銀行、上海商業儲蓄銀行、臺灣新光商業銀行、新加
    坡星展銀行等覆函在卷可稽（本院卷第72至75頁、第109 至
    115 頁），被告復供承其租屋居住，每月須支付房租4 千元
    ，生活開銷靠在電玩店打檯子賺錢支付云云（本院卷第23頁
    正面），足認被告於98年間資力不佳，又無固定正當收入，
    乃藉由參與金光黨詐騙集團，以詐取被害人所得為其謀生之
    經濟來源。
  (四)綜上述，被告所辯，均無足採。被告上開犯行事證明確，堪
    可認定，應依法論科。
  (五)核被告就附表編號二所為，係犯刑法第339 條第1 項之詐欺
    取財罪。被告與真實姓名、年籍不詳之2 名成年女子就上開
    犯行有犯意聯絡與行為分擔，為共同正犯。被告有犯罪事實
    所載有期徒刑執行完畢之前科，有臺灣高等法院被告前案紀
    錄表1 份在卷可稽，其於5 年內故意犯本件有期徒刑以上之
    罪，應依刑法第47條第1 項規定，論以累犯，並加重其刑。
    爰審酌被告不思以己力賺取財物，竟詐取他人金錢獲取不法
    利益，且專以老弱婦女為行騙對象，嚴重危害社會治安，騙
    取財物價值非低，迄未歸還予被害人葉蓮妹，犯後又飾詞否
    認犯罪，毫無悔意，暨其犯罪動機、目的、手段、智識程度
    、生活狀況等一切情狀，量處如主文所示之刑。
二、無罪部分：
  (一)公訴意旨另以：被告許驥翔另基於意圖為自己不法所有之犯
    意，夥同另2 名姓名、年籍不詳之金光黨詐騙集團女性成員
    ，於附表編號一、三、四所示之時間、地點，由許驥翔負責
    擔任司機或把風，姓名年籍不詳女子等人則分別扮演傻女及
    搭訕之婦人，以附表編號一、三、四所示之詐騙方法，詐騙
    附表一、三、四之戴敏妹、梁鍾美娣、金小鳳等人，使戴敏
    妹等人信以為真，分別交付如附表編號一、三、四所示財物
    。因認被告就附表編號一、三、四部分，各涉犯刑法第339
    條第1 項之詐欺取財罪云云。
  (二)按犯罪事實應依證據認定之，無證據不得認定其犯罪事實；
    又不能證明被告犯罪者，應諭知無罪之判決，刑事訴訟法第
    154 條第2 項、第301 條第1 項分別定有明文。次按認定不
    利於被告之事實，須依積極證據，苟積極證據不足為不利於
    被告事實之認定時，即應為有利於被告之認定，更不必有何
    有利之證據；又事實之認定，應憑證據，如未能發現相當之
    證據，或證據不足以證明，自不能以推測或擬制之方法，以
    為裁判之基礎；且認定犯罪事實所憑之證據，無論直接或間
    接證據，其為訴訟上之證明，須達於通常一般之人均不致有
    懷疑，而得確信其為真實之程度者，始得據為有罪之認定，
    倘其證明尚未達到此一程度，而有合理之懷疑存在時，尚難
    為有罪之認定基礎（最高法院30年度上字第816 號判例、40
    年度臺上字第86號、76年度臺上字第4986號判例參照）。另
    告訴人提起告訴，係以使被告受刑事處罰為目的，是其陳述
    是否與事實相符，仍應調查其他證據以資審認；且被害人之
    陳述如無瑕疵，且就其他方面調查又與事實相符，固足採為
    科刑之基礎，倘其陳述尚有瑕疵，則在未究明前，遽採為論
    罪科刑之根據，即難認為適法（最高法院52年度臺上字第13
    00號判例、61年度臺上字第3099號判例參照）。公訴人認被
    告涉有上開罪嫌，無非係以附表編號一、三、四之被害人戴
    敏妹、梁鍾美娣、金小鳳之指述為唯一依據。經查，被害人
    戴敏妹、梁鍾美娣、金小鳳於附表編號一、三、四所示時、
    地，遭2 女、1 男組成之金光黨詐騙集團，以附表編號一、
    三、四所示行騙方法詐騙財物，經被害人戴敏妹、梁鍾美娣
    、金小鳳證述在卷（他1939號卷第52、53頁、第58頁背面、
    第59至61頁、第67頁背面、第68頁、第150 、151 、186 、
    187 頁、第304 至306 頁、99度偵字第3984號卷，下稱偵39
    84號卷，第49、50、55、56頁、偵12371 號卷第106 頁正、
    背面），並有臺北市政府警察局內湖分局文德派出所受理被
    害人金小鳳於98年5 月12日報案之刑事案件報案三聯單、內
    政部警政署反詐騙案件紀錄表（他1939號卷第56頁背面、第
    57頁正面）、新竹縣警察局竹東分局下公館派出所於97年12
    月12日受理被害人戴敏妹報案之受理各類案件紀錄表、三聯
    單、內政部警政署反詐騙案件紀錄表（他1939號卷第66頁、
    第68頁背面、第69頁）、戴敏妹自其設於竹東下公館郵局帳
    戶分兩次提領30萬元、40萬元之存摺影本（他1939號卷第69
    頁背面、第70頁正、背面）、桃園縣政府警察局龍潭分局中
    興派出所於98年3 月27日受理被害人梁鍾美娣報案之刑事案
    件報案三聯單、受理各類案件紀錄表在卷可佐（偵3984號卷
    第53、54頁），被害人戴敏妹、梁鍾美娣、金小鳳分別於附
    表編號一、三、四遭詐騙之事實，固堪認定。
  (三)次查，被害人戴敏妹雖於98年10月7 日、99年2 月23日偵訊
    、99年3 月2 日警詢，指認被告為於附表編號一所示詐騙集
    團成員中擔任司機之人（他1939號卷第186 、304 頁、偵12
    371 號卷第106 頁背面），惟被害人戴敏妹於98年6 月4 日
    、98年10月7 日警詢，經員警提示被告之檔案照片，卻證稱
    擔任司機之人不在受指認照片中（被告為當時受指認照片中
    之編號10）等語（他1939號卷第61頁背面、第151 頁背面）
    ，附表編號一案發時間為「97年12月12日」，被害人戴敏妹
    於98年6 月4 日之指認，距離案發時間最短，理應對詐騙之
    人長像容貌之記憶最清晰，被害人戴敏妹卻稱被告並非擔任
    司機之詐騙集團成員，而其嗣於同日（98年10月7 日）偵訊
    中卻又依上開同一組受指認照片，指認編號10之被告為詐騙
    集團擔任司機之人（他1939號卷第186 頁），其指認難認毫
    無瑕疵；況被害人戴敏妹嗣於99年2 月23日偵訊證稱：被告
    之眼神、講話的聲音像當時擔任司機之人云云（他1939號卷
    第304 頁），足見被害人戴敏妹並非依被告之長像面貌，確
    認被告為詐騙集團司機，而係憑眼神、講話聲音等易隨時間
    、環境變化之人體特徵為指認之依據，尚難遽認其指認為真
    實，復無其他證據足資證明被告即為附表編號一之詐騙集團
    擔任司機之人，難以認定被告構成此部分犯行。
  (四)復查，被害人梁鍾美娣雖於98年6 月10日、99年2 月10日警
    詢、99年2 月23日偵訊，指認被告為附表編號三之詐欺集團
    成員擔任駕駛之人（偵3984號卷第56頁、他1939號卷第270
    、305 頁），惟查，此部分犯行除被害人梁鍾美娣之指認外
    ，並無其他證據足資證明其指認被告共同行騙與事實相符，
    揆諸前揭說明，尚難僅以被害人梁鍾美娣單方面指述，遽認
    被告從事附表編號三之詐欺犯行。
  (五)再查，被害人金小鳳於98年6 月2 日、98年10月6 日、99年
    3 月2 日、99年6 月6 日、99年7 月3 日警詢、98年10月8
    日、99年2 月23日偵訊，指認被告係附表編號四之詐騙集團
    成員擔任司機之人（他1939號卷第52、174 、218 、305 頁
    、偵12371 號卷第124 頁背面、第126 頁背面、第130 頁背
    面），惟於99年2 月9 日警詢，經員警提示與前開98年6 月
    2 日、98年10月6 日、99年3 月2 日、99年6 月6 日、99年
    7 月3 日受指認之同一組被告之照片時，被害人金小鳳卻稱
    照片中之被告並非金光黨成員之一等語（偵2778號卷第37頁
    背面），復於99年8 月13日偵訊，先證稱行騙之司機不在指
    認室中（當時被告在指認室為編號2 之受指認人，他1939號
    卷第385 頁），嗣檢察官命被告脫下眼鏡後，被害人金小鳳
    又指認被告為開車行騙之司機（他1939號卷第381 頁），可
    徵被害人金小鳳就指認被告所述，前後不一，已現瑕疵；被
    害人金小鳳於本院證稱：伊在警局先看照片指認被告係行騙
    之司機，後來看到被告本人，被告本人與照片不同；伊遭詐
    騙過程中，開車之司機與伊交談，都是坐在車內，一面開車
    一面與伊說話，該司機一直坐在駕駛座，伊坐在右後乘客座
    ，該司機只有回頭1 次與伊打勾勾，伊是根據被告說話的聲
    音、年齡認出被告為行騙之司機，該司機臉胖胖的，被告的
    臉現在是瘦瘦的云云（本院卷第87頁正、背面、第88頁正、
    背面、第89頁正、背面），依被害人金小鳳上開證述，可徵
    其與詐欺集團之司機交談時，該司機多數時間坐在駕駛座，
    背對被害人金小鳳，被害人金小鳳應無法清楚看到該司機之
    容貌；被害人金小鳳雖證稱該司機在車內回頭與金小鳳面對
    面云云，惟衡及車內空間狹小，縱該司機回頭，依該司機與
    被害人金小鳳在車內之相對位置，被害人金小鳳至多僅能看
    到該人之側臉，而非正面全部之相貌；進者，被害人金小鳳
    最初於警詢係依員警提示之被告檔案照片，指認被告為行騙
    之司機，嗣看到被告本人，反認為被告本人與照片所示之長
    相不同，有被害人金小鳳上開證述可徵，益證被害人金小鳳
    係依照片指認被告，而非確實記得該司機之面貌進而認出被
    告為行騙之司機，被害人金小鳳之指認難認正確真實；抑且
    ，附表編號四之犯行，除被害人金小鳳指稱被告詐騙外，並
    無其他證據足資證明其指述被告行騙與事實相符，被害人金
    小鳳之指述復有上開瑕疵，自不得逕採為認定被告犯此部分
    罪行之依據。
  (六)綜上所述，本件附表編號一、三、四被害人戴敏妹、梁鍾美
    娣、金小鳳指述被告為詐騙集團成員之司機，為被害人單方
    面指述，依卷內事證，並無證據足以證明渠等所述與事實相
    符，且渠等指述又有前開瑕疵，自難憑以認定被告有附表編
    號一、三、四之詐欺取財犯行，此外亦無其他積極證據足資
    證明被告涉犯此部分罪嫌，自應諭知被告此部分均無罪之判
    決。
據上論斷，應依刑事訴訟法第299 條第1 項前段、第301 條第1
項，刑法第28條、第339 條第1 項、第47條第1 項，刑法施行法
第1 條之1 第1 項、第2 項前段，判決如主文。
本案經檢察官薛嘉珩到庭執行職務。
中    華    民    國   100    年    3     月    31    日
                  刑事第七庭審判長法  官  杜惠錦
                                  法  官  梁哲瑋
                                  法  官  陳美彤
以上正本證明與原本無異。
如不服本判決應於收受送達後10日內向本院提出上訴書狀，並應
敘述具體理由。其未敘述上訴理由者，應於上訴期間屆滿後20日
內向本院補提理由書( 均須按他造當事人之人數附繕本) 「切勿
逕送上級法院」。
                                  書記官  吳旻玲
中    華    民    國   100    年    3     月    31    日
【附表】
 ┌─┬──────┬───────┬────┬──────────────┬──────┐
 │編│時間        │地點          │被害人  │  行騙方法                  │  騙取財物  │
 │號│            │              │        │                            │  （新臺幣）│
 ├─┼──────┼───────┼────┼──────────────┼──────┤
 │一│97年12月12日│新竹市○○街39│戴敏妹  │佯裝傻女之成員前來問路，另一│70萬元      │
 │  │12時許      │0號博愛郵局前 │        │假扮好心之婦人則向戴敏妹佯稱│            │
 │  │            │              │        │傻女為智障且身上有很多現金，│            │
 │  │            │              │        │勸誘戴敏妹與之共同誘騙傻女之│            │
 │  │            │              │        │錢財，使戴敏妹不疑有他，與傻│            │
 │  │            │              │        │女、婦女共同搭乘許驥翔駕駛黑│            │
 │  │            │              │        │色不詳車號之自小客車，假扮之│            │
 │  │            │              │        │婦人旋向戴敏妹誆稱拿出現金給│            │
 │  │            │              │        │傻女看，即可取得同額現金等情│            │
 │  │            │              │        │，使戴敏妹陷於錯誤，而前往竹│            │
 │  │            │              │        │北市○○街之博愛郵局提領新臺│            │
 │  │            │              │        │幣（下同）30萬元，再到新豐郵│            │
 │  │            │              │        │局提領40萬元後，在車上將70萬│            │
 │  │            │              │        │元現金交付予假扮婦女之成員後│            │
 │  │            │              │        │，該女再將事先準備好用報紙包│            │
 │  │            │              │        │好的飲料交給戴敏妹調包，而詐│            │
 │  │            │              │        │得戴敏妹交付之現金70萬元。  │            │
 ├─┼──────┼───────┼────┼──────────────┼──────┤
 │二│98年1月16日 │桃園縣龜山鄉萬│葉蓮妹  │由1 名不詳女性成員裝傻女，另│50萬元      │
 │  │13時40分許  │壽路2 段1068號│（業於99│1 名不詳女性成員假扮好心之婦│            │
 │  │            │前            │年10月25│人，向葉蓮妹佯稱傻女為智障且│            │
 │  │            │              │日死亡）│身上有很多現金，勸誘葉蓮妹與│            │
 │  │            │              │        │之共同誘騙傻女之錢財，使葉蓮│            │
 │  │            │              │        │妹不疑有他，與傻女、婦女共同│            │
 │  │            │              │        │搭乘許驥翔駕駛銀（米）色不詳│            │
 │  │            │              │        │車號之休旅車（起訴書誤為黑色│            │
 │  │            │              │        │自小客車），假扮好心婦人之成│            │
 │  │            │              │        │員向葉蓮妹誆稱拿出現金給傻女│            │
 │  │            │              │        │看，即可取得同額現金等情，使│            │
 │  │            │              │        │葉蓮妹陷於錯誤，而前往桃園縣│            │
 │  │            │              │        │龜山鄉合作金庫提領50萬元後，│            │
 │  │            │              │        │在車上將50萬元現金交付予假扮│            │
 │  │            │              │        │好心婦人之成員，該女再將事先│            │
 │  │            │              │        │準備好用紙袋包裝之飲料交給葉│            │
 │  │            │              │        │蓮妹調包，而詐得葉蓮妹交付之│            │
 │  │            │              │        │現金50萬元。嗣葉蓮妹返家後打│            │
 │  │            │              │        │開紙袋，發現其內係飲料而非金│            │
 │  │            │              │        │錢，始知受騙。              │            │
 ├─┼──────┼───────┼────┼──────────────┼──────┤
 │三│98年3月27日7│桃園縣龍潭鄉中│梁鍾美娣│佯裝傻女之成員前來問路，另一│32萬元      │
 │  │時30分許    │興路396號前   │        │假扮好心之婦人則向梁鍾美娣佯│            │
 │  │            │              │        │稱傻女為智障且身上有很多現金│            │
 │  │            │              │        │，勸誘梁鍾美娣與之共同誘騙傻│            │
 │  │            │              │        │女之錢財，使梁鍾美娣不疑有他│            │
 │  │            │              │        │，與傻女、婦女共同搭乘許驥翔│            │
 │  │            │              │        │駕駛黑色不詳車號之自小客車，│            │
 │  │            │              │        │假扮婦女之成員旋向梁鍾美娣誆│            │
 │  │            │              │        │稱拿出現金給傻女看，即可取得│            │
 │  │            │              │        │同額現金等情，使梁鍾美娣陷於│            │
 │  │            │              │        │錯誤，而前往烏樹林郵局提領30│            │
 │  │            │              │        │萬元後，連同身上所有現金2 萬│            │
 │  │            │              │        │元，在車上將32萬元現金交付予│            │
 │  │            │              │        │假扮婦女之成員後，該女再將事│            │
 │  │            │              │        │先準備好用報紙包好的飲料交給│            │
 │  │            │              │        │梁鍾美娣調包，而詐得梁鍾美娣│            │
 │  │            │              │        │交付之金32萬元。            │            │
 ├─┼──────┼───────┼────┼──────────────┼──────┤
 │四│98年5月7日9 │臺北市內湖區成│金小鳳  │佯裝傻女之成員前來問路，另一│黃金首飾及40│
 │  │時許        │功路3段174巷6 │        │假扮好心之婦人則向金小鳳佯稱│萬元        │
 │  │            │臺北富邦銀行內│        │傻女為智障且身上有很多現金，│            │
 │  │            │湖分行外      │        │勸誘金小鳳與之共同誘騙傻女之│            │
 │  │            │              │        │錢財，使金小鳳不疑有他，與傻│            │
 │  │            │              │        │女、婦女共同搭乘許驥翔駕駛黑│            │
 │  │            │              │        │色不詳車號之自小客車，假扮婦│            │
 │  │            │              │        │人之成員旋向金小鳳誆稱拿出現│            │
 │  │            │              │        │金給傻女看，即可取得同額現金│            │
 │  │            │              │        │等情，使金小鳳陷於錯誤，而由│            │
 │  │            │              │        │許驥翔載送金小鳳回臺北市內湖│            │
 │  │            │              │        │區○○路○段115號3樓住處，金│            │
 │  │            │              │        │小鳳遂拿取所有黃金首飾（項鍊│            │
 │  │            │              │        │10條、戒指12只、耳環1 對、玉│            │
 │  │            │              │        │鐲子1 只）後，再前往臺北市內│            │
 │  │            │              │        │湖區○○路○段174 巷6 號之臺│            │
 │  │            │              │        │北富邦銀行內湖分局，領取40萬│            │
 │  │            │              │        │元現金後，將前揭首飾、現金等│            │
 │  │            │              │        │物交給假扮婦人之成員用報紙包│            │
 │  │            │              │        │好，該女再將事先準備好用報紙│            │
 │  │            │              │        │包好的飲料交給金小鳳調包，而│            │
 │  │            │              │        │詐得黃金首飾、現金40萬元。  │            │
 └─┴──────┴───────┴────┴──────────────┴──────┘
附錄本判決論罪法條全文
中華民國刑法第339條第1項
意圖為自己或第三人不法之所有，以詐術使人將本人或第三人之
物交付者，處5 年以下有期徒刑、拘役或科或併科1 千元以下罰
金。